【裁判字號】    99,訴,827
【裁判日期】    990430
【裁判案由】    毒品危害防制條例
【裁判全文】
臺灣板橋地方法院刑事判決               99年度訴字第827號
公  訴  人  臺灣板橋地方法院檢察署檢察官
被      告  甲○○
上列被告因違反毒品危害防制條例案件，經檢察官提起公訴（98
年度毒偵字第9098號），經本院合議庭裁定進行簡式審判程序，
判決如下：
    主  文
甲○○施用第一級毒品，處有期徒刑拾月。扣案海洛因驗餘淨重
零點貳貳壹零公克、甲基安非他命驗餘淨重點貳公克，均沒
收銷燬之。上開海洛因、甲基安非他命之外包裝袋共肆個、扣案
之吸食器壹組及分撥器壹支，均沒收。
    事  實
一、甲○○前因施用毒品案件，經本院於民國97年4 月24日以97
    年度毒聲字第906 號裁定送勒戒處所觀察、勒戒後，認有繼
    續施用毒品之傾向，經本院於97年9 月9 日以97年度毒聲字
    第19 13 號裁定送強制戒治，於98年6 月11日停止戒治執行
    完畢釋放出所，並經臺灣板橋地方法院檢察署檢察官以98年
    度戒毒偵字第455 號為不起訴處分確定。詎其猶不知悔改，
    復基於施用第一級毒品海洛因及第二級毒品甲基安非他命之
    犯意，於98年12月1 日上午7 、8 時許，在其位於臺北縣三
    峽鎮○○街78巷40號6 樓居所內，以將海洛因及甲基安非他
    命混合後放入玻璃球內，用火燒烤玻璃球吸食煙霧方式，同
    時施用海洛因及甲基安非他命1 次。嗣因另案遭通緝，於98
    年12月1 日晚上8 時許，在上揭居所為警查獲，並扣得海洛
    因1 小包（驗餘淨重0.2210公克）、甲基安非他命3 小包（
    驗餘淨重3.32公克）、吸食器1 組及分撥器1 支。
二、案經臺北市政府警察局中山分局報請臺灣板橋地方法院檢察
    署檢察官偵查起訴。
    理  由
一、本件被告甲○○所犯均係死刑、無期徒刑、最輕本刑為三年
    以上有期徒刑以外之罪，其於準備程序中就被訴事實為有罪
    之陳述，經本院告知簡式審判程序之旨，並聽取公訴人、被
    告之意見後，經本院合議庭依刑事訴訟法第273 條之1 第1
    項規定裁定由受命法官獨任進行簡式審判程序，合先敘明。
二、認定犯罪事實所憑證據及理由
（一）上揭同時施用第一、二級毒品犯行之事實，業據被告甲○
      ○於本院準備程序及審理時均坦承不諱，核與被告於警詢
      及偵查中供述大致相符【98年度毒偵字第9098號（下稱偵
      卷）第6 至9 、35至36頁】。
（二）被告於98年12月1 日晚上8 時為警查獲後予以採集其尿液
      檢體（代碼編號為040003），經送臺灣尖端先進生技醫藥
      股份有限公司以酵素免疫分析法初步檢驗，再以氣相層析
      ／質譜儀法確認檢驗後，確呈鴉片類（可待因、嗎啡）及
      安非他命類（安非他命、甲基安非他命）陽性反應一節，
      有臺北市政府警察局偵辦毒品案件連液檢體委驗單、臺灣
      尖端先進生技醫藥股份有限公司濫用藥物檢驗報告（報告
      日期：98年12月11日；報告序號：中山-18 ）各1 份在卷
      可稽（偵卷第43、44頁）。
（三）按「尿液毒品檢驗…若能使用先進之氣相層析質譜儀分析
      法確認，則可完全排除偽陽性之干擾，為目前最具公信力
      的檢驗方法。」等語，有法務部調查局第六處87年9 月29
      日（87）發技（一）字第87074574號函附卷為憑，足見前
      揭臺灣檢驗科技股份有限公司所使用之檢驗方法已可完全
      排除毒品偽陽性之干擾，其檢驗結果堪以採信；而「海洛
      因經注射入人體後，約百分之20於24小時內自尿中排出，
      一般而言，尿液中能否驗出嗎啡陽性反應，與其投與量、
      投與途徑、採尿時間、個人體質及檢驗方法之靈敏度有關
      ，國外曾有文獻報導注射6 毫克之海洛因鹽酸鹽，其代謝
      物嗎啡之平均可檢出時限約為26小時」，且「甲基安非他
      命經口服投與後約百分之70於24小時內自尿液中排出，約
      百分之90於96小時內自尿液中排出，甲基安非他命之檢出
      與其投與方式、投與量、個人體質、採尿時間及檢測儀器
      之精密度等諸多因素有關，惟依上述資料推斷，最長可能
      不會超過4 日」等情，此有行政院衛生署藥物食品檢驗局
      （81）藥檢壹字第8114885 、001156號函各1 紙附卷可憑
      。再按「海洛因與安非他命等毒品通常均可以口服、鼻吸
      、注射或抽吸方式施用，如以錫箔紙或玻璃球燒烤產生煙
      霧藉口吸入之施用方式，俗稱『追龍』，另亦可加入美娜
      水後以針筒注射方式施用，視不同施用者之用毒習性，前
      述二者亦可混合使用」，此有法務部調查局92年7 月9 日
      調科壹字第09200203820號1份可參。是被告供稱其於98年
      12月1 日上午7 、8 時許，以將海洛因及甲基安非他命置
      入玻璃球吸食器內，用火加熱燒烤吸食其煙霧之方式，同
      時施用第一級毒品海洛因及第二級毒品甲基安非他命等情
      ，尚非無據。
（四）又員警於98年12月1 日晚上8 時許，在被告位於臺北縣三
      峽鎮○○街78巷40號6 樓居所內，當場查扣疑似第一級毒
      品海洛因之棕褐色粉末1 包、疑似第二級毒品甲基安非他
      命之白色透明晶體3 包等物，有臺北市政府警察局中山分
      局扣押筆錄、扣押物品目錄表各1 份、扣案物品照片5 張
      在卷可按（偵卷第11至13、15、17至19頁）。而本件扣得
      疑似第一級毒品海洛因之棕褐色粉末1 包，經送交通部民
      用航空局航空醫務中心以氣相層析質譜儀法檢驗結果，確
      含有海洛因成分（毛重0.4780公克，淨重0.2230公克，取
      樣0.0020公克，驗餘淨重0.2210公克）；另扣得疑似第二
      級毒品甲基安非他命之白色透明晶體3 包，經送臺北市政
      府警察局以氣相層析／質譜分析法檢驗結果，確含有安非
      他命、甲基安非他命、N,N-二甲基安非他命成分（總毛重
      3.95公克，總淨重3.35公克，予以編號1 至3 ，各取0.01
      公克化驗，驗餘淨重3.32公克）等情，分別有交通部民用
      航空局航空醫務中心於98年12月14日出具之航藥鑑字第09
      86289 號毒品鑑定書及臺北市政府警察局於98年12月17日
      出具之北市鑑毒字第262 號鑑驗通知書各1 份附卷可稽（
      偵卷第47、49頁）。
（五）綜上所述，被告之尿液經以氣相層析質譜儀分析法檢驗，
      既呈鴉片類及安非他命類陽性反應，佐以上函示，並有扣
      案物品可稽，顯見被告於本院審理時所坦承其於98年12月
      1 日上午7 、8 時許同時施用海洛因及甲基安非他命一節
      ，應與事實相符而值採信。
（六）又被告前因施用毒品案件，經本院於97年4 月24日以97年
      度毒聲字第906 號裁定送勒戒處所觀察、勒戒後，認有繼
      續施用毒品之傾向，經本院於97年9 月9 日以97年度毒聲
      字第1913號裁定送強制戒治，於98年6 月11日停止戒治釋
      放出所，並經臺灣板橋地方法院檢察署檢察官以98年度戒
      毒偵字第455 號為不起訴處分確定等情，此有臺灣高等法
      院被告前案紀錄表1 份在卷可按。是被告於上揭強制戒治
      執行完畢後，5 年內再犯本件施用毒品之犯行，事證明確
      ，其犯行堪以認定，應予依法論科。
三、論罪科刑
（一）罪名：查海洛因屬毒品危害防制條例第2 條第2 項第1 款
      所規定之第一級毒品，甲基安非他命屬毒品危害防制條例
      第2 條第2 項第2 款所規定之第二級毒品。核被告於98年
      12月1 日上午7 、8 時許同時施用海洛因及甲基安非他命
      之犯行，分別係犯毒品危害防制條例第10條第1 項施用第
      一級毒品罪及同條第2 項施用第二級毒品罪。
（二）吸收關係：被告上揭為施用而於施用前後分別持有第一、
      二級毒品之低度行為，分別為施用第一、二級毒品之高度
      行為所吸收，均不另論罪。
（三）想像競合：被告於98年12月1 日上午7 、8 時許，將第一
      級毒品海洛因與第二級毒品甲基安非他命摻在一起同時施
      用，業已認定如前述，被告所犯上開施用第一級毒品罪、
      施用第二級毒品罪2 罪間，顯係一行為觸犯數罪名，屬想
      像競合犯，應從較重之施用第一級毒品罪處斷。
（四）量刑：爰審酌被告前因施用毒品犯行，已經受觀察勒戒、
      強制戒治及刑罰執行，本應知所惕勵，卻仍漠視法令禁制
      再犯本罪，顯未知所戒慎，惟衡其施用毒品所生危害，實
      以自戕身心健康為主，對於他人生命、身體、財產等法益
      ，尚無明顯而重大之實害，暨其犯罪後坦認犯行之態度等
      一切情狀，本院認公訴人當庭有期徒刑1 年並非相當，故
      論處如主文所示之刑，以示懲儆。
（五）沒收銷毀、沒收：扣案之海洛因驗餘淨重0.2210公克、甲
      基安非他命驗餘淨重3.32公克，分別係查獲之第一級毒品
      、第二級毒品，已如前述，不問屬於犯人與否，均應依毒
      品危害防制條例第18條第1 項前段規定沒收銷燬之。至鑑
      驗用罄海洛因0.0020公克、甲基安非他命0.03公克部分，
      因均已滅失，爰不另為沒收銷燬之諭知，併此說明。又包
      裝上開海洛因、甲基安非他命之外包裝袋共4 個，均係用
      於包裹毒品，防其裸露、潮濕，便於分別供被告施用第一
      級毒品海洛因、第二級毒品甲基安非他命所用之物且為其
      所有，業據被告供述綦詳，均應依刑法第38條第1 項第2
      款之規定宣告沒收。另扣案之吸食器1 組及分撥器1 支，
      分別係被告所有供施用毒品所用之物，業據被告陳明在卷
      ，爰均依刑法第38條第1 項第2 款之規定宣告沒收之。
據上論斷，應依刑事訴訟法第273 條之1 第1 項、第299 條第1
項前段，毒品危害防制條例第10條第1 項、第2 項、第18條第1
項前段，刑法第11條、第55條、第38條第1 項第2 款，判決如主
文。
本案經檢察官朱俊銘到庭執行職務。
中    華    民    國    99    年    4     月    30    日
                  刑事第十三庭    法  官  方鴻愷
以上正本證明與原本無異。
如不服本判決應於收受本判決後10日內向本院提出上訴書狀，其
未敘述上訴理由者，並得於提起上訴後10日內向本院補提理由書
狀（均須按他造當事人之人數附繕本）「切勿逕送上級法院」。
                                  書記官  江怡萱
中    華    民    國    99    年    5     月    7     日
附錄本案論罪科刑法條全文：
毒品危害防制條例第10條
施用第一級毒品者，處6 月以上5 年以下有期徒刑。
施用第二級毒品者，處3 年以下有期徒刑。

司法院資訊處製作；財團法人民間司法改革基金會備份。
